臺灣高等法院刑事判決
111年度上易字第332號
上  訴  人  
即  被  告  鍾建宇


上列上訴人即被告因妨害名譽案件，不服臺灣桃園地方法院110
年度易字第217號，中華民國111年1月7日第一審判決（起訴案號
：臺灣桃園地方檢察署109年度偵字第31946號），提起上訴，本
院判決如下：
    主  文
上訴駁回。   
    事實及理由
一、經本院審理結果，認第一審以上訴人即被告鍾建宇（下稱被
    告）犯刑法第309條第1項之公然侮辱罪，判處拘役40日，並
    諭知易科罰金折算之標準為新臺幣（下同）1,000元折算1日
    ，認事用法及量刑均無不當，應予維持，並引用第一審判決
    書記載之事實、證據及理由（如附件）。
二、駁回被告上訴之理由：
　㈠被告上訴意旨略以：檢察官無法舉證臉書暱稱「Wu 00000」
    使用者為被告，僅以「Wu 00000」張貼之連結曾經與被告相
    關聯，即認定「Wu 00000」即為被告實為不妥，且「○○○○」
    之賣場首頁亦未曾刊登臉書「Wu 00000」之訊息，是本件應
    為被告無罪之判決云云，並聲請調查向樂購蝦皮股份有限公
    司函詢帳號「○○小天地」之交易紀錄，以證明「Wu 00000」
    與「○○小天地」沒有任何關聯性等情。
　㈡證據之取捨與證據之證明力如何，均屬事實審法院得自由裁
    量、判斷之職權，茍其此項裁量、判斷，並不悖乎通常一般
    人日常生活經驗之定則或論理法則，又於判決內論敘其何以
    作此判斷之心證理由者，即不得任意指摘其為違法。茲原判
    決已詳敘就卷內證據調查之結果，而為綜合判斷、取捨，認
    檢察官所提前揭各項證據不足採為證明被告有其所指之上開
    犯行，其得心證的理由已說明甚詳，且所為論斷從形式上觀
    察，亦難認有違背經驗法則、論理法則，或有其他違背法令
    之情形，自不容任意指為違法。又衡諸實際，學理所稱「智
    慧型白領犯罪」之一種，除有自首、自白（含共犯「窩裡反
    」）情形外，證據經常晦隱、難得，有時無法以外部直接證
    據證明，斯時，法院在欠缺直接證據之情況下，尚非不得綜
    合調查所得之各項間接、情況證據，本於社會常情及人性觀
    點，在客觀的經驗法則、論理法則支配下，加以判斷。本件
    原審判決已詳細敘明雖無法查得臉書帳號之使用者以直接認
    定「Wu 00000」與被告之關聯性，然以臉書帳號「Wu 00000
    」使用者在臉書社團「小米產品全系列交易區」、「小米同
    樂會」中，多次張貼之商品訊息下單連結，即為被告之妻使
    用之蝦皮購物網「○○小天地」賣場，反之，被告之妻使用前
    揭「○○小天地」賣場亦曾張貼臉書帳號「Wu 00000」使用者
    張貼之同一商品訊息，而未曾註記為「代轉」、「代PO」等
    一般網際網路使用單純代為轉貼之註記，而可認定使用臉書
    帳號「Wu 00000」者即係被告等事實，與一般之經驗論理法
    則無違，實無被告所指之違誤。況除臉書帳號「Wu 00000」
    外，與之相似之臉書帳號「Shang Wu」於全新二手拍賣場張
    貼之銷售訊息，所留聯絡電話「0000000000」、LINE ID：b
    0000000亦為被告自承所使用之電話、及與被告慣用之「b00
    00000」帳號相同乙節，亦有臉書擷圖在卷可查（見本院卷
    第35-38頁），此核與一般人使用多個臉書帳號時，均使用
    相似之帳號慣習相符。是以上開相同、相似之帳號使用電話
    、連結相互勾稽，綜合調查所得之各項間接、情況證據，本
    於社會常情及人性觀點，在客觀的經驗法則、論理法則支配
    下，已可認定臉書帳號「Wu 00000」之使用者為被告之事實
    。故被告上訴以：並無直接證據可認臉書帳號使用者「Wu 0
    0000」為被告云云，並無可採。
　㈢至被告雖聲請函調樂購蝦皮股份有限公司「○○小天地」帳號
    之交易紀錄乙節，因臉書帳號「Wu 00000」使用者之認定，
    已如前開所載，事證已臻明確，無再行調查之必要。況「○○
    小天地」究否有無與「Wu 00000」張貼資訊之交易紀錄，亦
    因張貼資訊與最後交易成功並無必然關聯，最後有交易成功
    亦難以憑辨是否係因「Wu 00000」張貼之資訊而為交易，而
    認聲請調詢內容與待證事實間並無重要關係。是就聲請調取
    上開資料之部分，屬刑事訴訟法第163 條之2 第2項第2款之
    與待證事實無重要關係者，故此部分之聲請應予駁回。
　㈣從而，被告提起上訴，仍執前開情詞而為爭執，並對於原審
    量刑之自由裁量權限之適法行使，持己見為不同之評價，指
    摘原判決不當，自難認有理由，應予以駁回。
據上論斷，應依刑事訴訟法第373條、第368條，判決如主文。
本案經檢察官陳雅譽提起公訴，檢察官柯怡如到庭執行職務。
中　　華　　民　　國　　111 　年　　8 　　月　　25　　日
                  刑事第十一庭  審判長法　官  張江澤
                                      法　官  章曉文
                                      法　官  郭惠玲
以上正本證明與原本無異。
不得上訴。
                                      書記官  湯郁琪
中　　華　　民　　國　　111 　年　　8 　　月　　25　　日

附錄：本案論罪科刑法條全文
中華民國刑法第309條
公然侮辱人者，處拘役或9千元以下罰金。
以強暴犯前項之罪者，處1年以下有期徒刑、拘役或1萬5千元以
下罰金。

附件：
臺灣桃園地方法院刑事判決
110年度易字第217號
公  訴  人  臺灣桃園地方檢察署檢察官
被      告  鍾建宇
上列被告因侮辱案件，經檢察官提起公訴（109年度偵字第31946
號），本院判決如下：
    主  文
鍾建宇犯公然侮辱罪，處拘役肆拾日，如易科罰金，以新臺幣壹
仟元折算壹日。
    事  實
一、鍾建宇基於公然侮辱之犯意，於民國108年12月10日之某時
    ，在某不詳地點，連結網路至不特定多數人均得見聞之社群
    網站「臉書」，以其臉書帳號暱稱「Wu 00000」，在公開討
    論區，對林○憲留言以：「你是說『像你長這樣男不男女不女
    的鳥樣』嗎？」文字侮辱之。
二、案經林○憲訴由雲林縣警察局斗六分局報告臺灣雲林地方檢
    察署陳請臺灣高等法院檢察長令轉臺灣桃園地方檢察署檢察
    官偵查起訴。
    理  由
壹、程序事項
    按除法律另有規定外，實施刑事訴訟程序之公務員因違背法
    定程序取得之證據，其有無證據能力之認定，應審酌人權保
    障及公共利益之均衡維護；又被告以外之人於審判外之陳述
    ，雖不符合同法第159條之1至第159條之4之規定，但經當事
    人於審判程序同意作為證據，法院審酌該言詞陳述或書面陳
    述作成時之情況，認為適當者，亦得為證據；當事人、代理
    人或辯護人於法院調查證據時，知有第159條第1項不得為證
    據之情形，而未於言詞辯論終結前聲明異議者，視為有前項
    之同意，刑事訴訟法第158條之4、第159條之5分別定有明文
    。本判決下列所引用之各項供述證據，公訴人、被告鍾建宇
    均未於本院言詞辯論終結前聲明異議（見本院易字卷二第25
    、42至45頁），本院審酌此等證據資料取得及製作時之情況
    ，尚無違法不當及證明力明顯過低之瑕疵，以之作為證據應
    屬適當；另本判決後述所引用之各項非供述證據，無證據證
    明係實施刑事訴訟程序之公務員以不法方式所取得，且亦無
    證據證明係非真實，復均與本件待證事實具有關聯性，是依
    刑事訴訟法第158條之4之反面解釋，當有證據能力；又前開
    供述與非供述證據復經本院於審理期日中合法調查，自均得
    為本案證據使用。
貳、實體部分
一、認定犯罪事實所憑之證據與理由： 
    訊據被告矢口否認上開犯行，辯稱：臉書暱稱「Wu 00000」
    之帳號並不是伊在使用的，伊也不認識「Wu 00000」，蝦皮
    購物網暱稱「○○小天地」之帳號是伊使用的，伊不知道為何
    臉書暱稱「Wu 00000」之人會分享伊在蝦皮購物網「○○小天
    地」販賣商品之資訊連結網址，分享連結與認不認識該人沒
    有關係，檢察官只用推論的對伊不公平云云（見本院易字卷
    二第25至26頁）。經查：
㈠、臉書帳號暱稱「Wu 00000」之人於108年12月10日在社群網站
    臉書，在公開討論留言區，先標註告訴人林○憲(臉書帳號即
    「林○憲」)並留言以：「你是說『像你長這樣男不男女不女
    的鳥樣』嗎？」等文字乙節，業經告訴人於警詢、偵訊指述
    明確，並有該留言截圖在卷可佐（見雲林縣警察局斗六分局
    雲警六偵字第1091000744號卷宗，下稱雲林警卷，第1至3頁
    ；臺灣雲林地方檢察署109年度偵字第2329號卷第31至32頁
    ），首堪認定。
㈡、而經本院發函詢問臉書帳號「Wu 00000」之申請登記基本資
    料、IP位置，經宏鑑法律事務所於110年4月21日以(10)寬字
    第0112號函覆：「台灣臉書並未擁有、經營、控制或主辦臉
    書服務...因此，台灣臉書並無法針對鈞院的函文採取任何
    對應行動。」等語，有該函文在卷可稽（見本院易字卷一第
    33至34頁）。然蝦皮購物網暱稱「○○小天地」、用戶註冊帳
    號為b0000000，該蝦皮帳戶為被告使用，用戶註冊姓名為吳
    宜庭(即被告之配偶)、用戶註冊電話為被告使用之電話(實
    際號碼詳卷)、銀行帳戶及帳號為吳宜庭之台灣中小企業銀
    行北三重分行之帳戶(實際帳號詳卷)等情，業據吳宜庭、被
    告供承在卷（見臺灣桃園地方檢察署109年度偵字第18396號
    卷第17至18、29至31頁），並有樂購蝦皮股份有限公司108
    年12月25日樂購蝦皮字第0191225037S號函及所附帳戶資料
    、臺灣中小企業銀行國內作業中心110年9月14日110忠法查
    密字第CU70415號函及所附客戶基本資料等在卷可佐（見雲
    林警卷第9至10頁、本院易字卷二第9至10頁），堪認為實。
    再查，臉書帳號「Wu 00000」之人曾在臉書社團「小米產品
    全系列交易區」、「小米同樂會」公開張貼販售：「小米T1
    00電動牙刷」、「現貨10台，台北火車站可面交」、「售小
    米米家液晶小黑板10台」、「小米黑板10吋售320$蝦皮下單
    http://shopee.tw/b0000000」等商品訊息，且於該等訊息
    中提供之購買下單連結為即上揭蝦皮購物網暱稱「○○小天地
    」之賣場（見雲林警卷第7至8頁），況蝦皮購物網暱稱「○○
    小天地」之賣場首頁亦曾刊登臉書暱稱「Wu 00000」帳號於
    臉書社團「小米同樂會」所張貼「現貨10台，台北火車站可
    面交」之販售商品訊息截圖（見雲林警卷第8頁下方），則
    若臉書帳號「Wu 00000」之人並非被告，豈會多次張貼被告
    所使用蝦皮購物網暱稱「○○小天地」在販售之商品資訊；被
    告雖辯稱不知何人使用臉書「Wu 00000」分享其在蝦皮購物
    網販售商品之資訊連結網址、分享連結與認不認識沒有關係
    云云，然依社會通念、一般人使用網際網路之習慣，若係代
    友人或他人刊登販售商品資訊，應於相關訊息上加註「代po
    」、「代轉」等文字，又若係他人單純分享己身購買經驗，
    亦會於相關訊息上標明「分享好物」、「推薦賣家」等文字
    ，惟上揭臉書帳號「Wu 00000」之人在臉書社團「小米產品
    全系列交易區」、「小米同樂會」公開張貼之商品訊息，均
    無此等代他人刊登或他人分享己身經驗之相關文字，而係直
    接刊登販售商品之資訊；且蝦皮購物網暱稱「○○小天地」之
    賣場首頁亦刊登臉書暱稱「Wu 00000」帳號於臉書社團「小
    米同樂會」所張貼之相同販售商品訊息截圖，顯然臉書暱稱
    「Wu 00000」帳號之使用人即為蝦皮購物網暱稱「○○小天地
    」之賣場賣家，始會相互刊登上開買賣資訊，是被告確為臉
    書帳號「Wu 00000」之使用人，已可認定。
㈢、按所謂「侮辱」，係以使人難堪為目的，以言語、文字、圖
    畫或動作，表示不屑輕蔑或攻擊之意思，足以貶損個人在社
    會上所保持之人格或地位之評價。查被告以臉書帳號暱稱「
    Wu 00000」，對告訴人留言以：「你是說『像你長這樣男不
    男女不女的鳥樣』嗎？」等文字並附上告訴人之大頭照，確
    實含有以性別輕侮、鄙視告訴人之意，已足使告訴人在精神
    上、心理上感覺難堪，並貶抑告訴人在社會上之評價，而為
    侮辱告訴人之文字無疑。
㈣、按所謂公然二字，祇以不特定人或特定多數人得以共見共聞
    之狀況為已足，自不以實際上果已共見共聞為必要，但必在
    事實上有與不特定人或多數人得以共見或共聞之狀況方足認
    為達於公然之程度（司法院院字第2033號解釋、司法院大法
    官釋字第145號解釋參照）。查被告以臉書帳號暱稱「Wu 00
    000」為上開留言，係在臉書社群團體討論雲林縣政府發表
    高速鐵路雲林站增設班次之公開網站，是使用網際網路瀏覽
    該留言之不特定人均可得共見共聞，參照前開解釋意旨，已
    符合「公然」之構成要件。
㈤、綜上所述，本案事證已臻明確，被告上開犯行洵堪認定，應
    予依法論科。
二、論罪科刑：
㈠、核被告所為，係犯刑法第309條第1項之公然侮辱罪。
㈡、爰以行為人責任為基礎，審酌被告與告訴人素不相識，未能
    於網際網路理性發言、尊重他人言論、控制自身情緒，以前
    揭文字辱罵告訴人，造成告訴人人格尊嚴受有貶損，而嗣後
    又矢口否認犯行，亦未能取得告訴人之諒解或達成和解，且
    前於107年間因犯公然侮辱罪經臺灣新北地方法院以108年度
    簡字第7843號判決判處罰金新臺幣8,000元，又於109年間再
    犯公然侮辱罪經臺灣臺北地方法院以109年度審易字第2817
    號判決公訴不受理(均不構成累犯)，其再犯本件公然侮辱犯
    行，顯然欠缺尊重他人名譽之觀念，應予非難，並參以被告
    之犯罪動機、辱罵之文字、手段、客觀所生之危害及情節，
    暨被告之智識程度、家庭生活狀況等一切情狀，量處如主文
    所示之刑，並諭知易科罰金之折算標準，以資儆懲。
據上論斷，應依刑事訴訟法第299條第1項前段，刑法第309條第1
項、第41條第1項前段，刑法施行法第1條之1第1項，判決如主文
。
本案經檢察官陳雅譽提起公訴，檢察官黃翎樵到庭執行職務。
中　　華　　民　　國　 　111  　年　　1　　月　　7　　日
                  刑事第十六庭    法　官   鄧瑋琪